臺灣高雄地方法院刑事判決　　　　　　 96年度簡上字第699號
上　訴　人　丙○○
即　被　告
上　訴　人　乙○○
即　被　告
上列上訴人因傷害案件，不服本院鳳山簡易庭中華民國96年6月
29日96年度簡字第3661號第一審簡易判決（聲請簡易判決處刑案
號：96年度偵字第11921 號），提起上訴，本院管轄之第二審合
議庭判決如下：
    主  文
原判決撤銷。
丙○○傷害人之身體，處拘役貳拾日，減為拘役拾日，如易科罰
金，以銀元參佰元即新臺幣玖佰元折算壹日。緩刑貳年。
乙○○傷害人之身體，處拘役參拾日，減為拘役拾伍日，如易科
罰金，以銀元參佰元即新臺幣玖佰元折算壹日。緩刑貳年。
    事  實
一、緣丙○○、乙○○兩人係上下樓層之鄰居關係，丙○○常因
    樓上乙○○家中清洗樓地板漏水至其家中，而數度與吳聰禾
    發生口角爭執。適丙○○、乙○○2人於民國95年3月31日21
    時30分許，在上開住處即高雄市三民區○○○路402 號前，
    再度因漏水問題發生口角爭執，兩人竟均分別基於傷害之犯
    意，徒手毆打對方，致乙○○受有左手撕裂傷、兩手鈍傷及
    胸部鈍傷等傷害，而丙○○則受有下顎骨左側角開放性骨折
    、右嘴角2 公分裂傷等傷害。
二、案經丙○○、乙○○訴由高雄市政府警察局三民第二分局報
    請台灣高雄地方法院檢察署檢察官聲請簡易判決處刑。
    理  由
一、本件上訴人即被告丙○○、乙○○所犯係死刑、無期徒刑、
    最輕本刑為3 年以上有期徒刑以外之罪，其於審判程序中就
    被訴事實為有罪之陳述，經本院告知簡式審判程序之旨，並
    聽取公訴人及被告之意見後，合議庭乃裁定改行簡式審判程
    序，合先敘明。又依改行簡式判程序之故，本件並無刑事訴
    訟法第159條第1 項規定之適用，亦予指明。
二、本件上訴人即被告丙○○、乙○○上訴意旨均以：伊等承認
    確於上揭時、地互毆造成彼此之傷害，惟雙方已經和解，請
    求判處緩刑等語。
三、上揭事實，業據被告丙○○、乙○○於警詢、偵查及本院審
    理中坦承不諱，核與證人李光男於警詢中證述目擊過程大致
    相符，並有高雄榮民總醫院診斷證明書、高雄醫學大學附設
    中和紀念醫院診斷證明書各1 紙、照片3 張附卷可稽。是被
    告2 人之任意性自白核與事實相符，洵堪採為論罪科刑之依
    據。本案事證明確，被告2 人上開傷害犯行，均堪認定。
四、論罪科刑：
  1.新舊法比較：
  (1)被告行為後，刑法及刑法施行法業於94年2 月2 日經總統以
    華總一義字第09400014901號令修正公布，並於95年7月1 日
    施行，參酌最高法院95年5 月23日刑事庭第8 次會議決議，
    修正後刑法第2 條第1 項之規定，係規範行為後法律變更所
    生新舊法律比較適用之準據法，於新刑法施行後，應適用修
    正後刑法第2 條第1 項之規定，為「從舊從輕」之比較。故
    應依法分別適用最有利於行為人之法律。
  (2)罰金刑部分：被告行為後，刑法第33條第5 款業已修正施行
    ；修正後刑法第33條第5 款規定「罰金：新臺幣1, 000元以
    上，以百元計算之。」，與修正前刑法第33條第5 款規定「
    罰金：1 元以上。」不同。比較新舊法結果，本案關於法定
    刑罰金部分以舊法較有利於被告。
  (3)刑法第41條雖係關於刑罰執行事項，參照最高法院90年度台
    非字第223 號、92年度台上字第5220號、94年度台上字第85
    8 號判決要旨，若該條有所變更，亦應依刑法第2 條第1 項
    之規定，比較新舊法，以資決定應適用之法律。修正後之刑
    法第41條就易科罰金之要件「犯最重本刑為5 年以上有期徒
    刑以下之罪」及「而受6 個月以上徒刑之罪」部分，雖未變
    更，但就易科罰金之標準，由修正前之刑法第41條第1 項及
    罰金罰鍰提高標準條例第2 條之「100 元以上300 元以下折
    算1 日」（即新臺幣300 元以上900 元以下折算1 日），提
    高為「新臺幣1 千元、2 千元或3 千元折算1 日」，刑法修
    正後之易科罰金標準，顯較不利於被告。至於新法將原有「
    因身體、教育、職業、家庭之關係或其他正當事由，執行顯
    有困難」規定，予以刪除，因該部分係屬於檢察官指揮執行
    時，所應審酌事項之規定（最高法院77年度台非字第158 號
    判決參照），而與法院應否諭知易科罰金之要件判斷無涉，
    從而，比較修正前、後之刑法、罰金罰鍰提高標準條例之規
    定，仍以修正前之刑法及罰金罰鍰提高標準條例之規定，較
    有利於被告。
  (4)按刑法第74條關於緩刑之規定，於95年7 月1 日亦經修正施
    行，惟緩刑規定並非關於行為可罰性之法律規範，而係屬刑
    之宣告規範，無現行刑法第2 條第1 項之適用，其適用關係
    乃以案件在裁判時為準，並非以行為時為準，是本案犯罪時
    間固在前揭刑法修正施行前，惟裁判時已於刑法修正施行後
    ，就緩刑之宣告自應適用現行刑法第74條之規定（參照最高
    法院95年第8 次刑事庭會議決議），且緩刑之宣告既無現行
    刑法第2 條第1 項之適用，而未涉及法律變更之比較適用，
    故本案雖就易科罰金之折算標準適用修正前之規定諭知，緩
    刑之宣告則適用現行法之規定，亦無悖最高法院27年上字第
    2615號判例、同院87年度臺非字第400 號判決所揭示之「擇
    用整體性原則」，附此敘明。
  2.核被告丙○○、乙○○所為，均係犯修正前刑法第277 條第
    1 項之傷害罪。原審以被告2 人罪證明確，予以論罪科刑，
    固屬卓見，惟未及審酌依中華民國96年罪犯減刑條例予以減
    刑，容有未洽，自應由本院予以撤銷改判。爰審酌被告2 人
    為智識成熟之成年人，應知處理糾紛需以理性和平方式解決
    ，且樓地板漏水問題本可循公寓大廈管理條例解決，卻以此
    為導因，出手互毆，造成各自身體受傷及精神上之痛苦，及
    被告乙○○所受傷勢較輕、被告丙○○所受傷勢較重等一切
    情狀，分別量處如主文所示之刑，又本案被告2 人犯罪時間
    在96年4 月24日以前，合於中華民國96 年 罪犯減刑條例第
    3 條第1 項第15款之減刑規定，應減其宣告刑二分之一，並
    斟酌被告丙○○為高職畢業、家境小康，被告乙○○為國小
    畢業、家境勉持等情，並均諭知易科罰金之折算標準，以示
    懲儆。另查，被告2 人前均未曾受有期徒刑以上刑之宣告，
    素行尚稱良好，有臺灣高等法院被告前案紀錄表2 份在卷可
    稽，且雙方亦已於96年7 月8 日達成和解，有和解書2 紙在
    卷可參，茲念其等因一時失慮，致罹刑典，經此偵、審教訓
    後，應知所警惕，信無再犯之虞，本院認所宣告之刑以暫不
    執行為適當，爰依刑法第74條第1 項第1款 之規定，均併予
    宣告緩刑2 年，用啟自新。
據上論斷，應依刑事訴訟法第455 條之1 第1 項、第3 項、第36
9 條第1 項前段、第364 條、第299 條第1 項前段、第273 條之
1 第1 項，刑法第2 條第1 項前段，修正前刑法第277 條第1 項
、第41條第1 項前段，刑法第74條第1 項第1 款，罰金罰鍰提高
標準條例第1 條前段、廢止前罰金罰鍰提高標準條例第2 條，中
華民國96年罪犯減刑條例第2 條第1 項第3 款、第7 條規定，判
決如主文。
本案經檢察官甲○○到庭執行職務。
中　　華　　民　　國　　96　　年　　8 　　月　　31　　日
                  刑事第十三庭審判長法  官  黃惠玲
                                    法  官  黃苙荌
                                    法　官  郭宜芳
以上正本證明與原本無異。
不得上訴。
                                    書記官  陳素徵
中　　華　　民　　國　　96　　年　　8 　　月　　31　　日
